臺灣臺北地方法院刑事判決
109年度易字第1009號
公  訴  人  臺灣臺北地方檢察署檢察官
被      告  陳明聖



選任辯護人  連堂凱律師
            陳育騰律師
            孫羽力律師
上列被告因違反性騷擾防治法案件，經檢察官聲請簡易判決處刑
（109年度偵字第22598號），本院認不宜以簡易判決處刑（109
年度簡字第2320號），改依通常程序審理，判決如下：
　　主  　文
陳明聖意圖性騷擾，乘人不及抗拒而為觸摸其胸部之行為，處有
期徒刑伍月，如易科罰金，以新臺幣壹仟元折算壹日。
　　犯罪事實
一、陳明聖於民國109年8月4日18時30分許起至21時許止，在位
    於臺北市○○區○○○路0段000號3樓之聚馥園餐廳與同事聚餐飲
    酒後，其辨識行為違法或依其辨識而行為之能力雖有降低，
    但仍未達顯著降低或不能辨識行為違法或依其辨識而行為能
    力之程度，竟仍於民國109年8月4日22時30分許，行經位於
    臺北市○○區○○路000號之洪記豆漿店（下稱洪記豆漿店）時
    ，見代號AW000-H109355號之成年女子（真實姓名年籍詳卷
    ，下稱甲 ）背對門口與其友人羅○○、葉○○及陳○○在座位上
    聚餐之際，竟自門口進入洪記豆漿店後朝甲 走進，並於靠
    近甲 左後側時，意圖性騷擾，乘甲 背對陳明聖而未予防備
    且不及抗拒之際，以右手觸摸甲 左側胸部，而對甲 為性騷
    擾得逞。
二、案經甲 訴由臺北市政府警察局中山分局報告臺灣臺北地方
    檢察署檢察官偵查後聲請簡易判決處刑，並經本院改依通常
    程序審理。
　　理　由
壹、程序部分
一、按性侵害犯罪防治法第12條第2項規定：司法機關所製作必
    須公示之文書，不得揭露性侵害被害人之姓名、出生年月日
    、住居所及其他足資識別被害人身分之資訊。參之同法第2
    條第1項「本法所稱性侵害犯罪，係指觸犯刑法第221條至第
    227條、第228條、第229條、第332條第2項第2款、第334條
    第2項第2款、第348條第2項第1款及其特別法之罪」之規定
    ，性騷擾防治法第25條第1項之性騷擾罪，應屬本條項所稱
    之特別法之罪，亦有性侵害犯罪防治法第12條第2項規定之
    適用。因此，本判決對於告訴人甲 之姓名及人別身分資料
    ，即依法予以遮隱。又證人即告訴人之友人羅○○、葉○○及陳
    ○○，如揭露其姓名及人別身分資料，將足致他人識別告訴人
    之身分，故此，對其姓名亦依法予以遮隱，合先敘明。
二、證據能力之說明：
㈠、告訴人、證人葉○○及陳○○於警詢中之供述內容，為被告以外
    之人於審判外之言詞陳述，為傳聞證據，被告之選任辯護人
    就該證據之證據能力提出爭執【見本院109年度易字第1009
    號卷（下稱本院易字卷）第34頁】，復查無得例外取得證據
    能力之法律依據，應認無證據能力，不得採為認定被告有罪
    之證據資料。
㈡、按被告以外之人於審判外之陳述，雖不符刑事訴訟法第159條
    之1至之4之規定，而經當事人於審判程序同意作為證據，法
    院審酌該言詞陳述或書面陳述作成時之情況，認為適當者，
    亦得為證據；又當事人、代理人或辯護人於法院調查證據時
    ，知有第159條第1項不得為證據之情形，而未於言詞辯論終
    結前聲明異議者，視為有前項之同意，同法第159條之5定有
    明文。其立法意旨在於傳聞證據未經當事人之反對詰問予以
    核實，原則上係予排除，惟若當事人已放棄對原供述人之反
    對詰問權，於審判程序中表明同意該等傳聞證據可作為證據
    ，基於證據資料愈豐富，愈有助於真實發見之理念，並尊重
    當事人對傳聞證據之處分權，且強化言詞辯論主義，使訴訟
    程序進行順暢，此時，法院自可承認該傳聞證據之證據能力
    。查本判決除符合刑事訴訟法傳聞法則例外之證據，無待贅
    述外，以下所引其餘被告以外之人之言詞或書面陳述，檢察
    官及被告均不爭執其證據能力（見本院易字卷第34、330至3
    32頁），並經本院於審判期日依法踐行調查證據程序，依前
    揭說明，自均有證據能力。
㈢、傳聞法則乃對於被告以外之人於審判外之言詞或書面陳述而
    為之規範。本案判決以下引用之非供述證據，固無刑事訴訟
    法第159條第1項規定傳聞法則之適用，然經本院於審理時依
    法踐行調查證據程序，與本案待證事實具有自然之關聯性，
    且無證據證明係公務員違法取得之物，依法均得作為證據。
貳、認定犯罪事實所憑之證據及理由：
一、訊據被告固坦承確有先於109年8月4日18時30分許起至21時
    許止，在位於臺北市○○區○○○路0段000號3樓之聚馥園餐廳與
    同事聚餐飲酒，再於同日22時30分許，於行經洪記豆漿店時
    ，趁告訴人背對門口與其友人羅○○、葉○○及陳○○在座位上聚
    餐之際，自門口走至告訴人左後側之事實，
　　惟矢口否認有何性騷擾之犯行，辯稱：我當時雖有靠近告訴
    人，但應係因酒後重心不穩所致，我並未摸告訴人之胸部等
    語；辯護人則為其辯護稱：監視器畫面無法證明被告有襲胸
    之行為，且證人證稱被告係以左手觸摸告訴人胸部，然被告
    左手手持雨傘，並無伸手摸胸之可能等語。經查：
㈠、被告確有於109年8月4日18時30分許起至21時許止，在位於臺
    北市○○區○○○路0段000號3樓之聚馥園餐廳與同事聚餐飲酒後
    ，於同日22時30分許，行經洪記豆漿店時，於告訴人背對門
    口與其友人即證人羅○○、葉○○及陳○○在座位上聚餐之際，自
    門口進入洪記豆漿店後朝告訴人走至告訴人左後側等節，為
    被告所坦認（見偵字供閱卷第15、16頁、本院易字卷第33頁
    ），核與證人即告訴人、證人即甲 之友人羅○○、葉○○、陳○
    ○於本院審理中之證述相符（見本院易字卷第112至148），
    且有刑案紀錄表、臺北市政府警察局中山分局長安東路派出
    所受理各類案件紀錄表、受理刑事案件報案三聯單、刑案呈
    報單、性騷擾事件申訴書（紀錄）（警察機關使用）、台北
    市中山分局長安東路派出所110報案紀錄單在卷可稽（見偵
    字供閱卷第73至81頁、偵字不公開供閱卷第31、33、41、43
    、57、58頁），並經本院於109年10月29日準備程序期日當
    庭勘驗現場監視器光碟之檔名「ch_0002_00000000_0000000
    _6 50」影片檔案屬實，有勘驗筆錄1份及監視器錄影畫面截
    圖在卷可佐【見偵字不公開供閱卷第31、33頁、本院109年
    度簡字第2320號卷（下稱本院簡字卷）第37頁】，是此部分
    事實，堪信為真實。
㈡、被告確有以右手觸摸告訴人左胸之行為：
　1.證人即告訴人於本院審理時結證稱：案發時我背對被告，被
    告用手掌摸我的左側胸部，手停留不到5秒鐘，之後我就把
    被告手推開，然後抬頭發現是被告就站在我隔壁；我推開被
    告後，就和在場友人說被告摸我，坐在我左手邊的友人羅○○
    抓住被告的手等語（見本院易字卷第112至119頁）。
　2.證人陳○○於本院審理時結證稱：當時我看到被告突然徒手穿
    過告訴人的左邊腋下，用手掌去摸告訴人的左邊胸部，停留
    大概1、2秒時，告訴人就把被告的手撥開；其後羅○○有去抓
    住被告等語（見本院卷第143至146頁）。
　3.證人葉○○於本院審理具結證稱：我看到被告從店外走進店內
    後，直接靠近告訴人去碰她，我沒有看到被告是碰到告訴人
    的什麼地方，後來是看到告訴人用左手撥開被告的手反抗，
    然後羅○○抓住被告的手，之後聽到告訴人說她被襲胸，我才
    知道被告摸告訴人胸部，我就直接報警；因為告訴人是用左
    手反抗，所以我確定被告是摸告訴人的左胸等語（見本院易
    字卷第129至137頁）。
　4.證人羅○○於本院審理時結證稱：當天我是坐在告訴人的左前
    方，是在桌子的側邊，所以當下被告站在告訴人後面的時候
    ，我並沒有發現，也沒有看到告訴人的胸部被摸，我是看到
    告訴人的表情突然變得僵硬、受驚嚇，然後告訴人說她的胸
    部被摸，我才察覺到有人站在告訴人的後面，為了不讓被告
    離開，且防止被告跌倒，我就抓住被告的手，後來在場的葉
    ○○及陳○○也表示他們有看到告訴人被摸等語（見本院卷第12
    0至128頁）。
　5.經本院於109年10月29日準備程序期日當庭勘驗現場監視器
    光碟之檔名「ch_0002_00000000_0000000_6 50」影片檔案
    ，其結果略以：「
　①於影片時間22：31：00至06時，可見長髮、身著白色短袖上
    衣之女子（下稱被害人）坐在畫面右下角之座位，同桌尚有
    1名身著黑色短袖上衣之男子（下稱甲男）坐在被害人左側
    之桌面，兩人身體方向呈垂直。同桌尚有2名著深色短袖上
    衣男子及1名著淺色短袖上衣男子，且上開5人在該處飲食、
    談話。
　②影片時間22：31：06至27時，身著淺色短袖襯衫之男子（下
    稱被告）自畫面下方走至被害人左側，且以右側身體靠向被
    害人，被害人因而轉頭查看，更往被害人後方伸出右手，而
    遭被害人側身阻擋。
　③22：31：28至32：30時，甲男見狀站起抓住被告之右手，其
    後即抓著被告之右手與其談話，同桌另名黑色深色短袖上衣
    男子見狀則站起持手機通話。
　　」等節，有本院勘驗筆錄在卷可參（見本院簡字卷第37、38
    頁）。
　6.準此以觀，顯見告訴人就被告確有於上揭時、地，在告訴人
    背對被告之際，伸手觸摸告訴人之左側胸部，且其因而以左
    手撥開被告觸摸其左側胸部之手，其友人即證人羅○○則於經
    其告知其胸部遭被告觸摸後，抓住被告之手等情證述明確，
    且所述其遭被告觸摸左側胸部後之反應，亦核與上開證人證
    述內容，暨前揭勘驗結果所示被告確有自告訴人後方側身靠
    近告訴人，且向告訴人後方伸出右手，復於告訴人側身阻擋
    後，即遭坐在被害人左側桌面之男子抓住右手等內容相符，
    顯見若非告訴人親身經歷且記憶深刻之事，自無可能清楚詳
    細描述，亦難憑空捏造編撰。再者，酌以告訴人與被告素不
    相識，本無在與友人用餐期間，無端向友人表示其遭被告觸
    摸左胸部之理；況告訴人於本院審理中作證時，亦經告以偽
    證罪之刑責後令其具結，倘若告訴人並未遭被告為前述觸摸
    之行為，衡情尚無甘冒誣告及偽證重罪處罰而蓄意構陷被告
    ，或杜撰不實受害情節以攀誣被告之理。基此，應認告訴人
    之前揭指訴並非子虛，足堪採信。另依前揭勘驗結果及監視
    器畫面所示，確見被告靠近告訴人時，係向告訴人伸出右手
    乙節，從而，應認被告係以右手觸摸告訴人之左側胸部等情
    ，確與事實相符，堪可認定。是聲請簡易判決處刑書誤載為
    被告以左手觸摸告訴人之胸部，容有誤會，爰由本院逕予認
    定之。
　7.至證人陳○○及葉○○於警詢時雖均曾證稱被告係以左手徒手處
    告訴人左手的胸部乙節，然於本院審理中，證人陳○○則稱：
    我不確定被告是用哪隻手摸告訴人等語，證人葉○○亦改證稱
    ：我沒有辦法確定被告是用哪隻手摸告訴人左胸，我是按照
    被告與告訴人的位置推斷告訴人是用左手摸告訴人等語。惟
    審諸本案事發突然，且被告觸摸告訴人胸部之過程極短，其
    等對於被告究係伸出何支手觸摸告訴人胸部有所混淆，仍與
    常情相符；況其等均以前詞就確有見被告靠近告訴人後，伸
    手觸摸告訴人身體等節證述明確且一致，其他有歧異部分均
    不足以影響犯罪事實之認定，自不得僅以其此為由，逕否認
    其等其他證詞之真實。是辯護人僅以上開證人於警詢中誤指
    被告係以左手摸告訴人胸部為由，否認其等全部證詞之真實
    ，自難認有據。
　8.從而，被告確有以右手觸摸告訴人左胸之行為，堪可認定。
    被告辯稱其並未觸摸告訴人胸部乙節，顯屬事後卸責之詞，
    礙難採信。
㈢、按性騷擾防治法第25條第1項規定：「意圖性騷擾，乘人不及
    抗拒而為親吻、擁抱或觸摸其臀部、胸部或其他身體隱私處
    之行為者，處2年以下有期徒刑、拘役或科或併科新臺幣10
    萬元以下罰金。」，又同法第2條規定：「本法所稱性騷擾
    ，係指性侵害犯罪以外，對他人實施違反其意願而與性或性
    別有關之行為，且有下列情形之一者：一、以該他人順服或
    拒絕該行為，作為其獲得、喪失或減損與工作、教育、訓練
    、服務、計畫、活動有關權益之條件。二、以展示或播送文
    字、圖畫、聲音、影像或其他物品之方式，或以歧視、侮辱
    之言行，或以他法，而有損害他人人格尊嚴，或造成使人心
    生畏怖、感受敵意或冒犯之情境，或不當影響其工作、教育
    、訓練、服務、計畫、活動或正常生活之進行。」。準此，
    性騷擾防治法第25條規定之「性騷擾」，指對被害人之身體
    為偷襲式、短暫性、有性暗示之不當觸摸，含有調戲意味，
    而使人有不舒服之感覺而言（最高法院99年度台上字第2516
    號判決參照）。經查：
　1.審諸本案被告係以自後接近告訴人之方式，再於走至告訴人
    身旁時即伸出右手觸摸告訴人胸部等情，且告訴人於本院審
    理中結證稱：我是發現自己胸部被摸胸部後，才發現被告在
    我後面等語（見本院易字卷第155頁）。足認被告顯係乘告
    訴人因背對被告無從查知被告行蹤而不及抗拒之際，對告訴
    人為短暫觸摸胸部之行為；再參以胸部為女性之私密部位，
    被告以其右手觸摸告訴人胸部，已使告訴人感到不舒服乙節
    ，業據證人即告訴人於本院審理時證述明確（見本院卷第13
    9頁、第141頁），實已破壞告訴人所享有關於性、性別等與
    性有關之寧靜、不受干擾之平和狀態，且此等行為足以損害
    告訴人之人格尊嚴，使告訴人感受遭冒犯，有不舒服之感覺
    ，符合性騷擾防治法第2條所稱之對他人實施違反其意願而
    與性有關之行為，且具有損害他人人格尊嚴，造成使人感受
    冒犯之情境之情形，而屬該法所定之性騷擾行為無訛。
　2.被告雖另辯稱其係因酒後重心不穩始會碰到告訴人云云。惟
    依前揭證人證述內容及勘驗結果所示，可知被告當日自店外
    直接朝後方走向並靠近告訴人，過程均無跌倒、踉蹌或身體
    明顯傾斜之情事，復係於站立於告訴人左後側時，直接朝告
    訴人胸部伸出右手等節明確，可見被告當時並非因重心不穩
    始靠近告訴人，且由前揭監視器翻拍照片所示，被告站立時
    其右手高於坐在椅子上之告訴人肩膀，則其豈有可能因身體
    晃動而不經意觸摸到告訴人胸部之理？益徵被告於主觀上確
    係基於性騷擾之意圖而伸手觸摸告訴人左胸，足堪認定。被
    告上開所辯，應屬臨訟卸責之詞，洵非可採。
㈣、綜上所述，被告所辯均無足採，其確有於犯罪事實一所載時
    、地，基於性騷擾之意圖，乘告訴人不及抗拒之際，以右手
    觸摸告訴人胸部之事實，已堪認定。從而，本案事證明確，
    被告犯行應予依法論科。
叁、論罪科刑之說明：
一、核被告所為，係犯性騷擾防治法第25條第1項之意圖性騷擾
    ，乘人不及抗拒而為觸摸其胸部之行為罪。
二、被告並無19條第1項不罰或減輕其刑規定之適用：
㈠、辯護人雖辯稱：依鑑定結果所示，被告行為當時酒測值推算
    為1.285mg/L，依前揭證人證詞、監視器畫面及員警密錄器
    勘驗結果，亦可知被告當時辨識能力及控制能力均達顯著降
    低，有刑法第19條第2項減輕其刑之適用等語。惟查，依卷
    附被告之酒精濃度檢測單所示（見偵字供閱卷第55頁），被
    告於109年8月4日23時6分許，經員警施以呼氣中酒精濃度測
    試後，固測得其呼氣中酒精濃度達1.24mg/L，而經內政部警
    政署刑事警察局89年12月21日以（89）刑鑑字第198913號函
    示人體呼食後飲酒其呼氣酒精代謝率為每小時平均0.075mg/
    L之標準計算，且假設酒精於體內之代謝速率為線性，被告
    於109年8月4日22時30分為前揭性騷擾犯行時，被告之呼氣
    酒精濃度約為1.285mg/L(1.24+0.075×0.6=1.285mg/L），此
    有國立臺灣大學醫學院附設醫院以111年9月1日校附醫精字
    第1114700190號函附精神鑑定報告書在卷可稽（見本院易字
    卷第305頁）。然飲酒情況與酒精代謝率因人而異，並不得
    以前述酒精在血液內之濃度及其對人體影響之數據，作為認
    定行為人於行為時精神狀態之唯一憑據。又犯罪行為人刑事
    責任能力之判斷，以行為人理解法律規範，認知、辨識行為
    違法之意識能力，及依其認知而為行為之控制能力二者，為
    關鍵指標；且刑事責任能力之有無，應本諸「責任能力與行
    為同時存在原則」，依行為時之精神狀態定之。是行為人是
    否有足以影響意識能力與控制能力之精神障礙或其他心智缺
    陷等生理原因，因事涉醫療專業，必要時固得委諸於醫學專
    家之鑑定，然該等生理原因之存在，是否已致使行為人意識
    能力與控制能力有刑法第19條所規定得據以不罰或減輕其刑
    之欠缺或顯著減低等情形，既依犯罪行為時狀態定之，自應
    由法院本其調查證據之結果，加以判斷。醫學專家對行為人
    精神狀態進行鑑定結果，提供某種生理或心理學上之概念，
    法院固得將該心理學上之概念資為判斷資料，然非謂該鑑定
    結果得全然取代法院之判斷，行為人責任能力有無之認定，
    仍屬法院綜合全部調查所得資料，而為採證認事職權合法行
    使之結果。尤以酒後是否因而意識能力與控制能力已有欠缺
    或減低，原為一時之精神狀態，非如精神病患之有持續性，
    自無從如對一般精神病患得就其精神、心智等狀況為鑑定。
    是法院綜合行為人行為時各種主、客觀情形，認事證已明，
    無再贅行鑑定之必要，而綜合全部卷證，自為合理推斷，洵
    非法所不許。再者，未達精神疾病程度之人格違常行為人，
    並無認知、辨識能力之障礙，對自我行為之衝動控制能力縱
    然稍嫌不足，但仍具有正常之主動性，非必然衍生犯罪行為
    ，而僅屬人格特質表徵之一端，其既尚未達於影響日常生活
    之病態程度，自難謂有上開規定所指較諸常人顯著減低之情
    事。否則個性暴躁易怒之人，動輒加害他人，反社會性強，
    卻得執此為藉口，獲邀減刑寬典，殊違現代刑罰注重社會防
    禦之規範目的，社會善良人民將失其保障（最高法院101年
    度台上字第5133號判決意旨參照）。是本院就被告酒後是否
    因而意識能力與控制能力已有欠缺或減低，自得依被告行為
    時之主客觀情形及鑑定結果為合理推斷，合先敘明。 
㈡、參以證人羅○○於本院審理中結證稱：我抓住被告後，我有聞
    到被告有酒味，我感覺他可能會跌倒，所以我就一直抓著他
    ，之後有請他坐下；我與被告問答時，他也可以應對，我沒
    有覺得被告完全不醒人事（見本院易字卷第124至126、128
    頁）；證人葉○○於本院審理中則結證稱：被告當時是一個人
    走進店內，沒有要跌倒的情形，一進來就是直接去接近告訴
    人，沒有東張西望；被告當時有一直在問我們為何抓住他，
    也嘗試用英文要跟我們溝通，代表被告是有意識的，不然他
    怎麼會知道我們在講不同的語言等語（見本院卷第131、132
    、136頁）；證人陳○○則於本院審理中結證稱：員警到場前
    ，我們有嘗試與被告溝通，當時他有點裝作沒事，都沒有明
    確回應問題，被告當時的精神狀況我認為還滿正常的等語（
    見本院卷第140、141頁）；及審之被告於本院審理中於本院
    審理中亦供稱：我案發前是在南京東路三段的聚馥園餐廳喝
    酒，喝酒後我一個人要回家，之後可能因睡要躲雨進入豆漿
    店，該豆漿店距離餐廳約500公尺等語（見本院易字卷第327
    頁）；暨依前述，被告於自店外走至告訴人左後側之過程中
    ，均無跌倒之情事，且係直接於走到告訴人左後側時，伸出
    右手跨過告訴人左手下方觸摸告訴人左側胸部等情，業經認
    定如前。可見被告於案發時，縱因飲酒致其語言應對功能較
    為模糊，然尚能自由自上開餐廳行走至洪記豆漿店，且毫無
    猶疑朝告訴人身後走進，進而伸出右手穿過告訴人直接朝告
    訴人胸部觸摸。則審酌被告案發時，仍有自主行走能力，在
    進入洪記豆漿店後，其縱有醉意，然對與告訴人同桌之上開
    男性證人均無何踰矩行為，而係直接觸摸在場唯一異性之身
    體隱私部位，堪認被告係判斷觸摸對象及部位之能力後而為
    。足見其實非無控制自身行動與意識之能力。
㈢、經本院於110年8月10日當庭勘驗檔案名稱為「2020_0804_224
    223_068（檔案1）」及「2020_0804_230653_070（檔案2）
    」之員警到場之密錄器錄影畫面後，勘驗結果如下：「
　　1.檔案1：
　　　陳明聖坐在椅子上，被另名員警及其餘民眾圍住。
　　　陳：甚麼…甚麼（口齒不清）。
　　　警：你們是…（模糊無法辨識）
　　　姓名不詳之友人：喔不認識的，他剛剛有襲胸。
　　　警：啥？
　　　姓名不詳之友人：他剛剛有襲胸。
　　　陳：what（語意不明），好，酒駕。（左手往右揮了一下
      ）
　　　另名員警：（對陳明聖）你為什麼在這邊。　　
　　　警：你們4個是朋友？
　　　姓名不詳之友人：對我們這5個。他襲胸，這個女生。
　　　警：你們是台灣人嗎？
　　　姓名不詳之友人：喔我不是，我們都不是。
　　　警：你們誰報案的？
　　　葉：我報的。
　　　警：你的證件也借我一下。
　　　警：你們都不是台灣人齁。
　　　葉：不是，我們都馬來西亞僑生。
　　　警：馬來西亞。
　　　葉：然後剛才我們在吃這東西，然後他突然就來襲胸。
　　　葉：然後他就整個呈現迷糊狀態。
　　　警：好，謝謝。
      ......
　　　名員警：（對陳明聖）…這樣對嗎？
　　　陳：好好好好，都我認（口齒不清）。
　　　姓名不詳之友人：（對陳明聖）跟我們走。
　　　陳：都不要…○○○（語意不明）
　　　另名員警：（對陳明聖）你有沒有做錯事？有沒有？
　　　陳：沒有。
　　　另名員警：（對陳明聖）沒有？這麼多了，12345…都看到
      你對她做這種事…
　　　警：你說甚麼？
　　　葉：他會不會是不只喝了酒這麼簡單？
　　　警：應該是喝了酒。
　　　葉：因為他迷糊到不像只喝了酒。
　　　警：有可能醉到這樣，喝很多，喝濃度很高的。
　　　陳：性騷擾，來，你們性騷擾…來（口齒不清、含糊）
　　　葉：我們會不會被叫回去錄口供之類的？
　　　警：你有沒有手機號碼？臺灣有嗎？
　　　葉：有。
　　　警：09？
　　　葉：XXXXXXXX。　　
　　　錄影員警往陳明聖靠近，22時45分40秒時陳明聖先以左手
      扶額，再兩手一攤，隨後再以左手扶額。
　　　陳明聖於22時45分55秒緩緩站起（約費時5秒）。　　
　　　陳：怎樣，是有看到嗎（口齒不清）？
　　　姓名不詳之友人：我有看到。
　　　陳：…（口齒不清）。
　　　上述對話期間陳明聖右手有不斷小幅度揮舞之動作。　　
　　　隨後陳明聖往錄影員警方向移動。
　　　警：等一下，等一下啦。
　　　陳：○○（語意不明）
　　　陳明聖向後靠在一不明物體上。　　
　　　店員走來詢問聯絡豆漿店老闆事宜。　　
　　　陳：好好好，都好都好（站起）。
　　　陳：好好好。都好都好（口齒不清）。　　
　　　錄影員警與葉○○討論赴派出所製作筆錄事宜。　　
　　　陳：你們沒事（口齒不清）
　　　陳明聖先雙手插腰再舉高雙手到肩隨後雙手向前攤。
　　　陳：走走走、走走走、○（語意不明）。
　　　警：等一下啦。
　　　陳：我知道阿，走阿。
　　　陳：她跟我一樣啊（口齒不清）。
　　　警：走，派出所。　　
　　　錄影員警、陳明聖及另名員警陸續走出豆漿店，惟因錄影
      員警走在最前方且面朝前，未能見到陳明聖步行之狀態。
　　　在警車旁（轎車左側）陳明聖主動將雙手高舉過肩並將雙
      手置於頭後。
　　　陳：…（口齒不清、含糊、無法辨識）
　　　陳：你進去我進去？
　　　員警將車內物品清走。
　　　警：你坐這邊。
　　　陳：哪邊？左邊右邊中間。
　　　警：左邊。　　
　　　員警往警車另一側移動，鏡頭未能錄到陳明聖進入轎車之
      動作。　　
　　　陳：…為什麼，好好好。
　　　陳：…欸我覺得你們很過分，我們兩個是一樣的。
　　　結束。
　　檔案2：
　　　陳明聖半躺半坐在房間中央之白色沙發上。另名員警手持
      酒測儀器正準備進行酒測。
　　　警：要給他開嗎？我來弄。
　　　陳：○○（語意不明）
　　　陳：不是我的欸欸欸。那不是我的那不是我的。
　　　警：幫你做酒測啦。
　　　另名員警：幫你做酒測啦。
　　　陳明聖緩緩坐挺，背部離開椅背上。
　　　另名員警：證明你現在有酒醉的狀況啦。
　　　陳：欸，我又沒開車。
　　　另名員警：我沒有說你開車阿，你吹出來有酒測值我也不
      會移送你酒駕啦。
　　　警：沒開車就不能測喔。
　　　陳：我又沒開車。
　　　（背景模糊男聲，難以辨識。）
　　　另名員警：含住吹嘴。
　　　陳：知道。
　　　另名員警：然後長吐一口氣。
　　　警：現在歸零了喔。
　　　另名員警：我說停再停。
　　　另名員警：來吸一口氣。
　　　另名員警：再來（重複數次）（背景為儀器運作之聲音）
      。
　　　吹完氣後陳明聖雙手各往桌上及沙發上同時拍了一下。
　　　陳：來0.3點0.5、0.6（口齒不清、含糊）。
　　　陳：怎麼樣（口齒不清）。
　　　另名員警：0.5就醉了喔？
　　　另名員警：1.24。
　　　警：1.24咧。
　　　陳：好，好，好。
　　　警：他的證號，這邊，不是，這邊，紅色的，對。
　　　陳：幹怎麼可能我喝1.24。
　　　另名員警：你要不要看？（將酒測儀器舉至陳明聖面前）
　　　另名員警：看，1.24。喝那麼多。
　　　陳：那我沒喝…沒開車吧，對不對。（兩手一攤）
　　　陳：幹，等一下，我想一下，我…（口齒不清無法辨識）
      。
　　　警：他好像要放著感應到它…感應到它…
　　　陳：（高舉左手）欸，我可以要求重測嗎？
　　　警：不行。
　　　陳：欸，OK，GOOD（背部躺回沙發椅背上）。
　　　（員警討論儀器操作細節）
　　　陳：你們這樣…
　　　陳：○○（語意不明）
　　　警：台中喔，你一個人住台北嗎？
　　　陳：你要，你要，你要找…伴嗎？
　　　陳：幹我們是…通緝嗎？
　　　（儀器響1聲）
　　　陳：你那個逼我有點怕（口齒不清、含糊）。
　　　陳：謝謝喔（口齒不清）。
　　　結束。
　　」，有本院勘驗筆錄在卷可證（見本院卷第235至241頁）。
    　　
㈣、觀諸前揭密錄器影像之勘驗結果，可知於員警抵達洪記豆漿
    店時，被告於回答員警問題時，雖有口齒模糊不清及語意不
    明之情事，然於員警其搭乘警車時，亦可依指示前往，且主
    動詢問該坐在車內的何處；嗣於前往警局後，經員警要求其
    對酒精濃度測器吐氣時，先主動向員警表示其並未開車，再
    依員警指示持續朝上開測定器呼氣，末於得知測定結果後，
    甚而主動表示質疑自己體內酒精濃度豈有可能高達1.24mg/L
    ，並重申其並無開車且要求重測等情。是依被告上開案發後
    之行為舉止，雖可見被告之精神狀態受酒醉之影響，其言語
    表達方面或意識清醒程度已然降低，惟由被告亦能依員警之
    指示前往乘坐警車，再依員警指示完成酒精濃度測試，亦能
    理解酒精濃度測定之目的及結果所代表之意思，甚而表示其
    無酒後駕車行為，而對員警要求其為酒精濃度測試提出質疑
    等情觀之，顯見各該舉動均仍能針對外在之刺激或指示有所
    反應，而為相應之作為，且亦有法律意識，是難認被告行為
    當時毫無意識，或被告辨識自己行為為違法，或依其辨識而
    為行為之能力已達幾近喪失之程度。
㈤、經本院檢附本案案發時監視器錄影、酒測資料、歷次筆錄，
    將被告送請國立臺灣大學醫學院附設醫院精神部鑑定被告於
    案發時之精神狀態後，鑑定結果略以：「
　1.被告犯案時間約為109年8月4日下午10時30分（鑑定報告漏
    載為下午），員警測定其呼氣中濃度時間為同日23時6分許
    ，酒測值為1.24mg/L分，約間隔36分鐘（0.6小時）。若根
    據酒精代謝率推算，又若假設酒精於體內之代謝速率為線性
    ，陳員於犯案當時之呼氣酒精濃度約為1.285mg/L(1.24+0.0
    75×0.6=1.285mg/L）。根據過去文獻、法院提供之卷宗資料
    及鑑定會談所見，陳員於案發時確有輕度至中度酒精中毒之
    可能，並可能於犯案時受活動、協調及反應能力障礙，甚至
    認知功能、心智能力異常等症狀之影響，但無證據顯示於案
    發時受到酒精導致之精神病症狀影響，醫學上亦無法單以其
    酒精濃度判斷陳員於當時是否必然出現何種精神或行為症狀
    ......陳員雖自述無法清楚記得案發過程，但當下並無任何
    證據顯示陳員有逃跑或離開現場之企圖或嘗試。被告於本案
    行為時應處於精神障礙或心毒（俗稱酒醉）之狀態，惟此種
    狀態可否稱為刑法第19所稱精神障礙或心智缺陷，依國外文
    獻指出，應視個案對於酒精依賴的程度（案發期間個案使用
    酒精的情形，如：每日飲酒量）、控制飲用酒精的能力（如
    ：是否對於酒精有渴求、是否會超過自己預期的酒精使用量
    ）、過去戒酒的經驗、案發前與案發時的喝酒模式（個案過
    去的飲酒模式與案發當日的飲酒情形是否有差異）以及案發
    期間本身做出合理和理性的日常決策的能力（飲酒後是否仍
    能做出合理和理性判斷），依法律標準判斷。
　2.依本院鑑定所見，被告於本案行為時非處於酒精所致之精神
    病狀態下，亦即其並無幻聽、幻想等精神病症狀可能直接導
    致其辨識行為違法之能力的缺損；但若處於酒精中毒之狀態
    下，確實被告於案發時之認知功能可能受酒精中毒影響而有
    部分降低。根據證人即到場處理員警丙○○之表示：「當時被
    告是站不穩，走路也不太穩」。此外，被告雖自述無法清楚
    記得案發過程，但當下並無任何證據顯示被告有逃跑或離開
    現場之企圖或嘗試。雖難依上述資訊直接判斷被告之辨識行
    為違法之能力，然其案發時之認知功能可能有部分降低，依
    常理推斷，其辨識行為違法之能力亦可能因酒精影響而有降
    低。被告於被警方攔下時尚能與員警對話，並配合前往警局
    ，無掙扎、抵抗、無法配合甚至是精神狀態異常之記載，推
    測當時尚知法律為何物。故本院推斷被告於案發當時之辨識
    行為違法之能力即便有降低，應不至不能辨識其行為達法；
    然而被告於行為時之辨識行為違法之能力是否符合法律上所
    謂「顯著降低」，請貴院考量上述之資訊做出通盤考量後依
    職權判斷。
　3.雖被告確有可能因酒精中毒之症狀而影響其認知功能及平衡
    感等，致被告之選擇是否施行性騷擾行為之能力降低，但因
    被告表示無法清楚回憶案發過程，在無確切心理機轉情況下
    ，難評斷被告於行為時之做選擇能力是否至「顯著降低」。
    被告於被警方攔下時尚能與警員對話，並配合前往警局，無
    掙扎、抵抗、無法配合等狀況，並能表示拒絕夜間問訊；此
    外，於法院提供之資料中（含警方問訊筆錄），被告於可接
    受員警問訊時，並無精神狀態異常之記載，被告過去亦無酒
    後有精神病症狀之紀錄，無證據顯示被告之做選擇能力因精
    神病症狀影響而有喪失或顯著降低之情形。故推測被告當時
    仍有做選擇之能力，即便因酒精中毒之症狀而有降低，應不
    至喪失。另以現有之資訊及鑑定會談所見，難直接評斷被告
    於案發時之忍耐延遲之能力是否因酒精中毒之症狀而有減低
    ，亦無證據顯示被告於案發時之忍耐延遲能力受精神病症狀
    影響而有減低。另被告被警方逮捕時亦未試圖逃脫，但即便
    被告真受酒精中毒之症狀而影響其平衡感、認知功能及行動
    能力，當下並無任何證據顯示被告有逃跑或離開現場之企圖
    或嘗試，推測被告於犯案當時之避免逮捕能力可能受酒精中
    毒之影響而有降低，亦無證據顯示被告於案發時酒精導致之
    精神病症狀影響而影響其避免逮捕之能力。故僅憑現有之資
    訊及鑑定會談所見，推測被告於案發時之避免逮捕之能力應
    有降低，但本院難評斷是否達法律所稱「顯著降低」之程度
    。另亦無證據顯示被告有幻覺、往想或其他精神病症狀或疾
    病至其無法控制飲酒。基此，被告於案發時之依其辨識而行
    為之能力應有因酒後認知功能下降而減低之可能，但不致不
    能或喪失。至於是否達法律上所謂「顯著降低」，請貴院考
    量上述之資訊做出通盤考量後依職權判斷。
　4.綜上所述，本院依臨床標準認為，被告於案發時之辨識行為
    違法或依其辨識而行為之能力，應有受酒精影響而降低之可
    能，但不至不能；然其辨識行為違法或依其辨識而行為之能
    力是否達法律上所稱之「顯著降低」，請貴院考量上述之鑑
    定報告做出通盤考量後依職權判斷。」等情，有國立臺灣大
    學醫學院附設醫院111年9月1日校附醫精字第1114700190號
    函附精神鑑定報告書在卷可稽（見本院卷第305至309頁）。
㈥、審酌上開精神鑑定報告書係由具精神醫學專業之鑑定機關即
    國立臺灣大學醫學院附設醫院精神部依精神鑑定之流程，參
    佐被告之個案史，且依被告精神狀態檢查、自述之涉案經過
    、理學檢查、實驗室檢查、心理衡鑑及行為觀察與晤談等節
    ，本於專業知識與臨床經驗，綜合研判被告於案發當時之精
    神狀態所為判斷，則上開精神鑑定報告書關於鑑定機關之資
    格、理論基礎、鑑定方法及論理過程，於形式及實質上均無
    瑕疵，洵值採信。則依前開鑑定結果，可見被告於案發時之
    辨識行為違法或依其辨識而行為之能力並未達完全喪失之程
    度，且雖有受酒精影響而降低之可能，但亦無法認定達顯著
    降低之程度。是辯護人執上開鑑定結果，執為被告於案發時
    之辨識行為違法或依其辨識而行為之能力確達顯著降低程度
    之依據乙情，顯屬無據。
㈦、至證人即告訴人於本院審理中亦結證稱：當時被告感覺無法
    溝通，感覺他不清醒，被告的人有點晃晃的等語（見本院卷
    第114頁），及證人羅○○復結證稱：案發當下有聞到被告身
    上有酒味，給我的感覺是他有可能會跌倒等語（見本院卷第
    123、124、126至128頁），而均就被告於案發後有答非所問
    、言語模糊及走路有跌倒及搖晃等情證述明確；證人丙○○於
    本院審理中亦就其到場處理時，被告尚無法製作筆錄，走路
    及步行均不穩，且有昏睡狀態，直至翌日凌晨4、5時許意識
    才較清醒等情明確（見本院卷第148至153頁）。然人體在飲
    用酒類後，尚需一定時間方能完全吸收，是酒精對人體之影
    響，或血液中所含酒精濃度，均係在飲酒一段時間後方才達
    到高峰，其後始因身體持續代謝而逐漸下降，審酌本案被告
    於案發前尚係獨自步行進入洪記豆漿店，且於走至告訴人左
    後側直接伸出右手觸摸告訴人左胸，其犯罪時機、地點、對
    象及觸摸部位之選擇，均難推諸於係其無意識下之單純偶然
    ，於本案行為後，亦能依員警指示步行前往搭乘警車等外界
    刺激有相應之舉措，則顯然被告為本案行為時，實非無控制
    自身行動與意識之能力，足見其精神狀態受酒精濃度之影響
    尚未達高峰，自難以被告事後之呼氣中酒精濃度之檢驗結果
    或前揭事證為有利於被告之認定。
㈧、綜上，依前揭證人證述及鑑定報告內容，雖可見被告之言語
    表達能力、意識清醒程度及身體自主控制之能力受酒精影響
    已然降低，惟由被告案發時係自行前往洪記豆漿店，且直接
    靠近告訴人後，伸右手直接觸摸之告訴人之胸部，在員警到
    場後配合員警指示自行進入警車等情觀之，足見其為本案行
    為時，難推諸於係其無意識下之單純偶然行為，且案發後仍
    能對於員警之指示為相應之作為，顯然被告清楚知悉自己所
    為之意義，仍具現實感，精神狀態與常人未有明顯差異，足
    徵被告雖曾於案發前飲酒，然尚未達顯著影響其辨識力或控
    制力之程度。換言之，被告辨識行為違法，或依其辨識而行
    為之能力，並未達到因飲酒而「顯著」減低或喪失之程度，
    自與刑法第19條之法定要件不合。辯護人前揭所辯，自屬無
    據。
三、爰以行為人之責任為基礎，審酌被告與告訴人素不相識，卻
    不思尊重他人身體自主權利，竟於告訴人與友人聚餐之際，
    自後接近告訴人，趁告訴人不及注意之際，伸手觸摸告訴人
    胸部，侵犯告訴人身體隱私，並造成告訴人身心靈受創；復
    參酌被告犯後始終否認犯行，且未能與告訴人達成和解，賠
    償其損失之犯後態度，兼衡其智識程度及家庭經濟狀況（見
    本院易字卷第335頁）及檢察官之求刑等一切情狀，量處如
    主文所示之刑，並諭知易科罰金之折算標準，資為懲儆。
據上論斷，應依刑事訴訟法第452條、第299條第1項前段，判決
如主文。
本案經檢察官蕭惠菁提起公訴，檢察官劉承武到庭執行職務。
中　　華　　民　　國　　111 　年　　9 　　月　　27　　日
　　　　　　　　　刑事第三庭　法　官　陳翌欣
上正本證明與原本無異。 
如不服本判決應於收受送達後20日內向本院提出上訴書狀，並應
敘述具體理由；其未敘述上訴理由者，應於上訴期間屆滿後20日
內向本院補提理由書（均須按他造當事人之人數附繕本）「切勿
逕送上級法院」。告訴人或被害人如對於本判決不服者，應具備
理由請求檢察官上訴，其上訴期間之計算係以檢察官收受判決正
本之日期為準。 因疫情而遲誤不變期間，得向法院聲請回復原
狀。
                               書記官  劉亭均
中　　華　　民　　國　　111 　年　　9 　　月　　27　　日
附錄本案論罪科刑法條：
性騷擾防治法第25條第1項：
意圖性騷擾，乘人不及抗拒而為親吻、擁抱或觸摸其臀部、胸部
或其他身體隱私處之行為者，處2年以下有期徒刑、拘役或科或
併科新臺幣10萬元以下罰金。